【裁判字號】    99,訴,231
【裁判日期】    990210
【裁判案由】    債務人異議之訴
【裁判全文】
臺灣臺南地方法院民事判決               99年度訴字第231號
原告  甲○○
被告  乙○○
上列當事人間請求債務人異議之訴事件，本院不經言詞辯論，判
決如下：
    主      文
原告之訴駁回。
訴訟費用由原告負擔。
    事實及理由
一、原告起訴主張：
（一）原告於民國80年間因與被告合夥經營眼鏡片電鍍業而向被
      告借用真空電鍍機器乙台（以下簡稱系爭機器），雙方約
      定於81年4月29日償還。 因此，原告於同年10月29日開立
      原告名義、 面額新臺幣（下同）80萬元、到期日為81年4
      月29日之本票予被告， 並以坐落臺南縣仁德鄉○○段609
      、609－2、609－3、609－7、609－11地號土地 設定本金
      最高限額抵押權80萬元予被告，以作為系爭機器損害賠償
      之擔保。嗣後原告與被告拆夥後，系爭機器業經被告取回
      ，並無發生毀損之情事。
（二）被告於82年9月11日、同年11月10日發函予原告， 主張系
      爭機器遭受毀損要求原告履行損害賠償責任，姑不論系爭
      機器業經被告取回並無發生毀損之情事，縱然被告有損害
      賠償請求權，該損害賠償請求權自其所稱知悉有毀損之日
      起（82年9月11日）亦已罹於二年消滅時效。
（三）原告主張前述損害賠償請求權之消滅時效 已於84年9月11
      日完成，因此依據民法第880條： 「以抵押權擔保之債權
      ，其請求權已因時效而消滅，如抵押權人，於消滅時效完
      成後，五年間不實行其抵押權者，其抵押權消滅」之規定
      ，被告逾五年未行使系爭抵押權，系爭抵押權亦已於89年
      9月11日消滅。
（四）另依票據法第22條第1項： 「票據上之權利，對匯票承兌
      人及本票發票人，自到期日起算；見票即付之本票，自發
      票日起算，三年內不行使，因時效而消滅……」之規定，
      系爭到期日為81年4月29日之 本票請求權之消滅時效亦已
      於84年4月29日完成。
（五）被告日前依據系爭本票及系爭抵押權向鈞院聲請裁定拍賣
      抵押物（鈞院98年度司拍字第1250號民事裁定），惟「執
      行名義無確定判決同一之效力者，於執行名義成立前，如
      有債權不成立或消滅或妨礙債權人請求之事由發生，債務
      人得於強制執行終結前提起異議之訴」，強制執行法第14
      條第2項定有明文，系爭抵押權及本票既已分別於89年9月
      11日及81年4月29日消滅， 被告自不得據以聲請強制執行
      。為此，依強制執行法第14條規定，提起債務人異議之訴
      。並聲明求為判決：鈞院98年度司拍字第1250號准予拍賣
      抵押物強制執行程序應予撤銷、訴訟費用由被告負擔。
二、得心證之理由：
（一）按原告之訴，依其所訴之事實，在法律上顯無理由者，法
      院得不經言詞辯論，逕以判決駁回之， 民事訴訟法第249
      條第2項定有明文。 又債務人提起異議之訴，旨在排除債
      權人基於執行名義而為之執行，故異議之訴應於執行程序
      開始後終結前提起之；若執行程序已告終結，或尚未開始
      ，因執行程序已無從排除或無執行程序可資排除，均不得
      提起，合先敘明。
（二）經查，本件原告依強制執行法第14條之規定，於99年2月8
      日提起債務人異議之訴時，兩造間並無任何強制執行事件
      繫屬於本院，有本院民事紀錄科查詢表1紙在卷可稽。 是
      原告提起債務人異議之訴，訴請被告不得執本院98年度司
      拍字第1250號民事裁定為執行名義對原告強制執行，並聲
      明求為判決本院98年度司拍字第1250號准予拍賣抵押物強
      制執行程序應予撤銷等情，揆諸前揭說明，核屬無據，爰
      不經言詞辯論，認原告之訴為無理由，以判決駁回之。
三、結論：原告之訴，為無理由，依民事訴訟法第249條第2項、
    、第78條，判決如主文。
中    華    民    國    99    年    2     月    10    日
                        臺灣臺南地方法院民事第三庭
                                法  官  王 獻 楠
上為正本，係照原本作成。
如不服本判決，應於本判決送達後20日內提出上訴狀（須按他造
當事人之人數附繕本）。
中    華    民    國    99    年    2     月    10    日
                                書記官  李 靜 怡

司法院資訊處製作；財團法人民間司法改革基金會備份。
